臺灣高等法院臺中分院刑事判決
 110年度金上訴字第1796號
上  訴  人  
即  被  告  黃憶婷



選任辯護人  王博鑫律師
            廖國竣律師
上列上訴人即被告因違反洗錢防制法等案件，不服臺灣彰化地方
法院110年度金訴字第3號中華民國110年7月29日第一審判決（起
訴案號：臺灣彰化地方檢察署109年度偵字第5998、10556、1386
6號；移送併辦案號：臺灣新竹地方檢察署109年度偵字第6802號
），提起上訴，本院判決如下：
    主  文
原判決關於附表二編號1暨定應執行刑部分撤銷。
黃憶婷犯如附表二編號1所示之罪，處如附表二編號1所示之刑。
其餘上訴駁回（含附表二編號1、3及沒收）。
上訴駁回與撤銷部分，應執行有期徒刑參年貳月。
　　犯罪事實
一、黃憶婷因新冠疫情影響所經營餐廳之生意，透過臉書「找工
    作」社團覓職，於109年3月17日起，利用其所有不詳品牌行
    動電話1支（插用門號0000000000號SIM卡）內之LINE通訊軟
    體，與暱稱「麗華」、「長宏KT」（通話聲音係女聲）聯繫
    ，經「長宏KT」告知如提供帳戶資料供該交易虛擬貨幣平台
    使用並提領款項，可獲得匯入金額2至4％之報酬。黃憶婷依
    其智識及日常生活經驗可知，詐欺組織經常利用他人金融機
    構帳戶轉帳、提款，以逃避執法人員之查緝，且使用他人帳
    戶，常與財產犯罪密切相關；又任何人均可至金融機構開戶
    、領款及轉帳，實無必要另外花費金錢雇請他人提供金融帳
    戶領款以增加款項逸失風險，竟仍不違其本意，基於參與犯
    罪組織之犯意，加入「麗華」、「長宏KT」、不詳姓名年籍
    成年男子等人所屬3人以上具有持續性、牟利性、結構性之
    詐欺犯罪組織，且於參與犯罪組織期間，與前開組織內成員
    基於3人以上加重詐欺取財及一般洗錢之犯意聯絡，先依「
    長宏KT」指示，就其先前申辦之中國信託商業銀行員林分行
    帳號000000000000號帳戶（下稱本案帳戶）辦理網路銀行使
    用後，將帳戶資料透過LINE傳送給「長宏KT」，再由該詐欺
    組織內不詳成員，以附表一編號1至3所示「詐騙方式」，向
    黃○○、李○○及蔡○○詐騙，致其等均陷於錯誤，接續於附表一
    編號1至3時間匯款至本案帳戶後，「長宏KT」即透過LINE傳
    訊息通知黃憶婷，黃憶婷於先扣除「長宏KT」告知各次報酬
    後，即於附表一編號1至3所載時、地領取本案帳戶內現金，
    依「長宏KT」指示將所領得款項交給前來取款之相異不詳年
    籍男子，而隱匿實施詐欺犯罪所得財物之去向。嗣因黃○○、
    李○○及蔡○○發覺遭騙，報警循線查悉上情。
二、案經黃○○、李○○、蔡○○分別訴由新竹縣政府警察局竹北分局
    、彰化縣警察局、彰化縣警察局員林分局報告或移送臺灣彰
    化地方檢察署檢察官偵查起訴及臺灣新竹地方檢察署併案審
    理。
　　理    由
一、證據能力：
　㈠按組織犯罪防制條例第12條第1項明定「訊問證人之筆錄，以
    在檢察官或法官面前作成，並經踐行刑事訴訟法所定訊問證
    人之程序者為限，始得採為證據。」，本案關於證人之警詢
    筆錄，非在檢察官或法官面前作成，依上述規定，自不得作
    為認定上訴人即被告黃憶婷（下稱被告）涉犯組織犯罪防制
    條例罪名之事證，故下述證人警詢筆錄於認定被告違反組織
    犯罪防制條例罪名時並無證據能力。然前開組織犯罪防制條
    例第12條第1項中段規定，係以犯罪組織成員犯該條例之罪
    為限，至於犯該條例以外之罪，被告以外之人所為陳述，自
    仍應依刑事訴訟法相關規定，定其得否為證據。是有關被告
    涉犯加重詐欺、一般洗錢犯行部分，就被告以外之人警詢陳
    述證據能力之認定，自無從依組織犯罪防制條例第12條第1
    項中段規定認定均無證據能力，併此敘明。　
　㈡除前揭所述外，本院下述所引用被告以外之人之供述證據，
    被告及其辯護人於原審時、檢察官於本院準備程序時，均同
    意作為證據（原審卷一第88至90頁、本院卷第136頁），本
    院審酌該等證據取得過程並無瑕疵，與本案待證事實復具相
    當關聯性，以之為本案證據尚無不當，認得為本案證據，依
    刑事訴訟法第159條之5規定，均有證據能力。
　㈢本院以下所引用非供述證據，並無證據證明有出於違法取得
    情形，復經本院依刑事訴訟法踐行調查程序，亦認均有證據
    能力。
二、認定犯罪事實所憑證據及理由：
    訊據被告固坦承曾提供本案帳戶予「長宏KT」後，依照「長
    宏KT」指示，於附表一「取款付款過程」欄所載時、地，自
    該帳戶內提領各該編號所示金額，交給前來拿取現金之不同
    男子等情，惟否認有何參與犯罪組織、洗錢或詐欺取財犯行
    ，辯稱：是經由網路上臉書求職資訊聯繫「麗華」，工作內
    容是去銀行幫忙將公司客戶比特幣轉帳匯款至帳戶內金額提
    領，再依指示交付給公司派來的業務，約定每次提領款項可
    獲得2%到4%之報酬，但實際報酬約2%，我只是找工作被騙，
    所領取者乃換錢換匯報酬，我完全相信對方，沒有犯罪故意
    等語。辯護人則為被告答辯稱：被告透過網路求職遭詐騙，
    誤信自己工作合法，若被告知悉自己工作違法，豈有提供自
    己真實身分給對方，甚至將自己與對方之對話紀錄均予保留
    ，顯見被告確信自己工作合法，被告沒有詐欺故意等語。經
    查：
  ㈠本案詐欺組織成員以附表一所載詐騙方式，向附表一所載告
    訴人詐騙，致其等陷於錯誤，於附表一所示時間、地點匯款
    後，再由被告依指示於附表一所載時、地自其所申辦本案帳
    戶內提領現金，交給前來取款之不詳成年男子等客觀事實，
    為被告所自承，且據證人即告訴人黃○○、李○○於警詢時、證
    人即告訴人蔡○○於警、偵訊時，證述遭詐騙匯款過程等情（
    109年度偵字第5998號卷〈下稱5998號卷〉一第12至14頁、第2
    02至209頁、109年度偵字第13866號卷〈下稱13866號卷〉第35
    頁反面至37頁反面、109年度偵字第6802號卷〈下稱6802號卷
    〉二第2頁正反面），並有存提款交易憑證10紙、洗錢防制登
    記表7紙、本案帳戶開戶基本資料、存款交易明細與自動化L
    OG資料-財金交易、告訴人黃○○提供之網路交易明細查詢各1
    份、告訴人李○○之存摺封面與內頁影本2份、告訴人蔡○○之
    保單借款合約書2份與存款交易明細3份、告訴人等與詐欺集
    團成員以通訊軟體LINE對話紀錄2份、被告與詐欺集團成員
    以通訊軟體LINE對話紀錄3份、偽造之臺北地檢署破案獎金
    憑證等照片4張及提領畫面數張在卷可考（5998號卷一第6至
    9頁、第22至70頁、第87至195頁，5998號卷二第3至8頁，10
    9年度偵字第10556號卷第8至9頁，13866號卷第26至30頁、
    第40至44頁反面，6802號卷一第127頁），足見被告確實有
    提領自己帳戶內告訴人3人匯入款項，並交付詐欺集團指定
    真實身分不詳之男性成員無誤。
  ㈡被告雖以前詞否認有加重詐欺及一般洗錢之主觀犯意，然查
    ：
    ⒈刑法上之故意，分為直接故意（確定故意）與間接故意（
      不確定故意）。行為人對於構成犯罪之事實，明知並有意
      使其發生者為直接故意；對於構成犯罪之事實，能預見其
      發生而其發生並不違背其本意者為間接故意。而間接故意
      與有認識的過失之區別，在於二者對構成犯罪之事實雖均
      預見其能發生，但前者對其發生並不違背其本意，後者則
      確信其不發生。行為人雖無法明確知悉共犯係以何方式為
      詐欺取財之行為，但依其智識程度，得以預見結果發生之
      可能性，仍執意為之，當具詐欺取財之不確定故意。
    ⒉金融帳戶關乎個人財產權益之保障，其專有性甚高，且申
      辦金融機構帳戶並無特殊限制，每人均得以存入最低開戶
      金額方式，同時於不同金融機構申請多個帳戶使用，除非
      充作犯罪工具使用，藉以逃避追緝，否則，一般正常使用
      金融機構帳戶之人，並無透過他人帳戶轉帳、提款之必要
      。再者，近來以電話通知中獎、訛詐投資、個人資料外洩
      、刊登虛偽販賣商品廣告、假冒親友身份借款、涉及經濟
      犯罪等各類不實詐欺手法取財之犯罪類型層出不窮，該等
      犯罪，多數均係利用他人帳戶作為詐欺所得財物之出入帳
      戶，業經媒體廣為披載，金融機關亦一再提醒勿將帳戶資
      料提供他人使用重要性，且於金融機構臨櫃辦理取、匯款
      業務時，櫃台人員均會關懷取、匯款目的，避免帳戶使用
      人遭詐騙組織詐騙或被利用代為提領贓款工具。是依一般
      人通常之知識、智能及經驗，應可知悉將帳戶資料交付陌
      生之他人，極可能使取得帳戶資料者藉帳戶取得不法犯罪
      所得，且隱匿帳戶內資金之實際取得人之身分，以逃避追
      查。質言之，依當前社會一般人之智識程度與生活經驗，
      對於非依正常程序被要求提供金融帳戶資料並領款，即可
      獲取相當報酬者，應可預見所提供之金融帳戶資料係做為
      詐騙組織供作犯罪工具使用並隱匿金流追查。
    ⒊被告自承18歲就開始工作迄今、目前自行開業經營泰式料
      理店等語，核與卷內之個人戶籍資料查詢結果、勞保投保
      資料、稅務電子閘門財產所得調件明細表等大致相符（原
      審卷一第39至40頁、第88頁、第119至120頁）。被告既然
      是年逾20歲之成年人，已有數年工作經驗，當知至金融機
      構申請自己帳戶使用，並非難事，若有透過他人帳戶存、
      提款，並非正常現象。且其陸續工作數年，也應能體會賺
      錢不易，單純依靠勞力賺錢者，每日辛苦工作，能賺取薪
      水仍不高，本案卻只須至金融機構用自己帳戶提領不詳人
      士匯入金額，再透過面交方式，將領取鉅額現金交給不認
      識的人，就可以輕鬆賺取至少2%之報酬，以本案而言，其
      僅出面前往銀行領款8次，再把所提領現金交給不詳人士
      ，就可輕鬆獲取報酬共新臺幣（下同）14萬6千元，如此
      不合常理情形，被告應可預知自己所提領金錢，有高度可
      能是財產犯罪所得。
    ⒋再細譯被告與「長宏KT」透過通訊軟體LINE之對話紀錄，
      被告於對話中曾提及「行員一直說我洗錢、偉嚇了一跳」
      、「我要先想好怎麼跟銀行說、因為我有做代購」、「（
      問：今天行員有說什麼）沒、我誰」、「你剛好找到我、
      我有營登（註：營業登記證）」、「我都可以掰、因為做
      泰國代購、我都能說」、「只要不要變警示帳戶」、「這
      樣1500萬要分幾次、我剛改口跟行員說我代購土地」等語
      （5998號卷一第60頁、第133至136頁、第142頁、第183頁
      ）。再觀以卷內中國信託銀行洗錢防制登記表上之手寫文
      字（5998號卷二第4頁），被告提現時，應行員要求曾經
      自述領錢原因是「泰國商品代購.付款給朋友」、「來源
      ：客戶營收匯入、去向：經營泰國商品與土地代購，提現
      金付貸款給泰國朋友」等，核與前揭被告於通訊軟體LINE
      中提及有向銀行行員謊稱資金來源與用途乙節相符，被告
      復自承這是因為對方有要求不能寫說是比特幣交易，所以
      才會佯稱是代購等語（原審卷一第259至260頁），本案「
      長宏KT」並未提供任何偽造文件或冒稱知名企業取信被告
      ，致被告誤信其所提供之帳戶資料，暨其所提領之帳戶內
      款項，不可能為財產犯罪所得之贓物；且被告如確信「長
      宏KT」所述投資比特幣說詞是合法的，為何不敢向銀行員
      說明帳戶內款項是比特幣投資金額，反而羅織一堆不實說
      詞。又被告屢次提款金額超過50萬元，被行員要求做大額
      提款通報，被告已被告知有洗錢嫌疑，因為太頻繁提款，
      引起行員注意，甚至最後在4月17日至4月21日之4張提款
      單上，行員皆在提款單上補繕打「已關懷提問且正常」（
      13866號卷第49至53頁）。蓋銀行行員屢次告知被告可能
      有洗錢嫌疑，不要被騙、不要詐騙，被告卻仍執意領取存
      款，被告實難以受騙且不知情做為本案犯罪之藉口。
    ⒌另詳稽「長宏KT」透過通訊軟體LINE傳送予被告前來取款
      男子之照片（5998號卷一第154、175、181、186頁），都
      只有拍攝穿著服裝，沒有露出臉部；倘若「長宏KT」所從
      事為正派生意，其委託前來取款金額均高達數十萬元以上
      ，為了避免被告認錯人，按理應當盡量顯示前來取款之人
      臉部特徵，但觀以所傳送之照片，卻都刻意不拍攝臉部，
      被告收受此類照片多次，並把領取之現金分別交給不同之
      人，也應理解對方刻意不露出取款之人臉部照片的意圖，
      就是為了避免日後遭查獲，其甚至主動於LINE對話中向「
      長宏KT」提及「拍衣服我確定一下」而非「拍臉讓我看」
      等語（5998號卷一第174頁）。凡此種種，益徵被告對於
      他人無故匯入其申辦之本案帳戶內金額，有可能是詐騙所
      得，仍參與提領該筆金錢並交付詐欺集團成員，而隱匿犯
      罪所得去向，確實有所預見，且不違反其本意甚明。
    ⒍辯護人雖為被告辯稱：被告於對話紀錄中，曾多次確認是
      否為比特幣交易及轉入款項是否係合法資金，難認被告有
      共同犯罪故意等語。然查，被告所指其曾於聯繫過程中詢
      問提供帳戶目的，「長宏KT」告以係比特幣交易，且要求
      被告去看主頁，被告並在訊息中要求對方不要害她的帳戶
      變成警示帳戶等情，固有被告與「長宏KT」LINE通訊內容
      截圖照片可稽（6802卷二第103至108頁），然查，被告於
      偵訊時，經檢察官訊問是否曾懷疑金錢來源時，被告陳稱
      ：我當初還沒領錢時就有在懷疑，但看對方第1次給我200
      萬裡面有留6萬元在我帳戶，我就相信等語（6802卷二第6
      頁），足認被告於與本案詐欺組織聯繫時，確實對於「長
      宏KT」要求其提供帳戶資料並領款可能涉嫌財產、洗錢犯
      罪乙情，有所預見；且被告自承完全不熟悉虛擬貨幣，且
      於「長宏KT」未曾提供任何公司具體資訊情況下，被告何
      以能僅憑「長宏KT」前揭自述，抑或該組織成員主頁有股
      票走向等投資訊息，即可確認其提供帳戶予「長宏KT」使
      用，該帳戶不會遭做為財產犯罪及洗錢之用；再審酌被告
      前揭偵訊時自陳係因有收到報酬即相信對方等情，更可認
      定被告主觀上實已預見提供金融帳戶資料供他人匯入款項
      ，並代為領款轉交即可獲取報酬，該金融帳戶內匯入款項
      可能係詐欺所得，且領款轉交不認識之不詳男子，將掩飾
      、隱匿該金錢流向等情，然被告對此情縱發生並不在乎，
      僅關注是否能取得約定報酬。故辯護人為被告辯稱其欠缺
      主觀上幫助或共犯犯意，尚難採信。
    ⒎綜上，被告確有與3人以上共同詐欺取財及一般洗錢之不確
      定犯意聯絡，被告及辯護人前揭所辯，均不足採信。
　㈢各詐欺電信機房、轉帳機房、車手組織之組成，皆係為達成
    詐欺取財目的，由不同詐欺組織內部分工結構、成員所組織
    ，可見各該犯罪組織均具有一定之時間以上持續性及牟利性
    。又依照組織犯罪防制條例第2條第2項規定，所謂有結構性
    組織，不以具有名稱、規約、儀式、固定處所、成員持續參
    與或分工明確為必要，從而，共同參與上開詐欺犯行之共犯
    ，實無需另有何參與儀式，倘有實行共同詐欺行為，實均已
    構成參與犯罪組織罪行。本案被告所參與之詐欺組織成員包
    括暱稱「麗華」、暱稱「長宏KT」之不詳女子、實際負責撥
    打電話實施詐術者、及向其收取贓款之不同男子；再本案實
    施詐騙存續時間非短，又有負責聯繫招募者、負責實施詐騙
    者、負責提領被害人遭詐騙後贓款者、負責轉交隱匿贓款者
    ，足見被告所參與之詐欺組織分工嚴密且有計畫性，應為3
    人以上，以實施詐術為手段，所組成具有持續性、牟利性之
    有結構性組織。被告與該詐欺犯罪組織其他成員間，就上開
    詐欺犯行分工各擔任打電話實施詐術、居間聯繫及領取受騙
    被害人匯入贓款，收取贓款後層轉組織上游成員者，且依照
    前揭通訊紀錄所示，被告對上情應有認識，其仍參與該犯罪
    組織，並於參與犯罪組織期間，出面領取隱匿本案告訴人等
    遭詐騙後匯出款項，轉交該組織其他男性成員層轉上手，雖
    被告未參與上開犯行之全部行為階段，仍應認其就所參與部
    分，與該詐欺犯罪組織其他成員所為之詐欺取財及一般洗錢
    犯行，負共同正犯責任，且其既已分擔參與前開加重詐欺及
    一般洗錢犯行，當已構成參與犯罪組織罪。
　㈣綜上所述，本件事證明確，被告所辯均屬事後卸責之詞，不
    足採信，其犯行應堪認定，應依法論科。
三、論罪科刑及對原審判決暨上訴理由之說明：
　㈠法律適用部分：
　　⒈按現今詐欺組織成員皆係為欺罔他人，騙取財物，方參與
      以詐術為目的之犯罪組織。倘若行為人於參與詐欺犯罪組
      織之行為繼續中，先後多次為加重詐欺之行為，因參與犯
      罪組織罪為繼續犯，犯罪一直繼續進行，直至犯罪組織解
      散，或其脫離犯罪組織時，其犯行始行終結。故該參與犯
      罪組織與其後之多次加重詐欺之行為有所重合，然因行為
      人僅為一參與犯罪組織行為，侵害一社會法益，屬單純一
      罪，應僅就「該案中」與參與犯罪組織罪時間較為密切之
      首次加重詐欺犯行，論以參與犯罪組織罪及加重詐欺罪之
      想像競合犯，而其他之加重詐欺犯行，祗需單獨論罪科刑
      即可，無需再另論以參與犯罪組織罪，以避免重複評價。
      是如行為人於參與同一詐欺組織之多次加重詐欺行為，因
      部分犯行發覺在後或偵查階段之先後不同，肇致起訴後分
      由不同之法官審理，為裨益法院審理範圍明確、便於事實
      認定，即應以數案中「最先繫屬於法院之案件」為準，以
      「該案中」之「首次」加重詐欺犯行與參與犯罪組織罪論
      以想像競合。再犯罪之著手，係指行為人基於犯罪之決意
      而開始實行密接或合於該罪構成要件之行為而言，而首次
      加重詐欺犯行，其時序之認定，固應以詐欺取財罪之著手
      時點為判斷標準；而詐欺取財罪之著手起算時點，依一般
      社會通念，咸認行為人以詐欺取財之目的，向被害人施用
      詐術，傳遞與事實不符之資訊，使被害人陷於錯誤，致財
      產有被侵害之危險時，即屬詐欺取財罪構成要件行為之著
      手，並非以取得財物之先後順序為認定依據；然如被告於
      參與詐欺組織前，該詐欺組織部分成員即先行對某被害人
      著手實施詐欺犯行，就被告未及參與且可分割部分，自無
      從認定被告應同負共犯之責，故就首次犯行之認定，仍應
      以被告參與犯罪組織後，實際應分擔共犯責任之數次犯行
      著手時間具體認定。經查，本案詐欺組織係3人以上，以
      實施詐欺為手段，所組成具有持續性、牟利性之有結構性
      組織，業如前述；被告於109年3月17日加入該詐欺組織後
      ，目前僅本案繫屬於法院，有臺灣高等法院被告前案紀錄
      表在卷可查，而於本案中，詐欺組織成員固於109年3月8
      日起著手詐騙附表一編號2所示告訴人李○○，告訴人李○○
      並於109年3月12日、109年3月13日、109年3月17日、109
      年3月31日、109年4月1日依指示轉帳至華南銀行00000000
      00000000號帳戶、109年4月9日領款交付冒稱板橋分局之
      員警等情，業據證人李○○於警詢時證述在卷（5998號卷第
      202至205頁、10556號卷第21至27頁），然因被告僅就其
      所提供帳戶及所提領款項與其他參與之組織成員負擔共犯
      責任，被告既未參與分擔此部分犯行，則被告就告訴人李
      ○○前開於109年3月12日起至109年4月9日止遭詐騙部分，
      實難認應負共犯之責，自難以該犯罪組織其他成員對告訴
      人李○○前揭犯罪著手時間，逕認定亦係被告犯罪著手時間
      。從而，綜觀被告所參與如附表一所示3次犯行，實應以
      附表一編號1所示該詐欺組織於109年3月24日著手對告訴
      人黃○○詐騙後，由被告於109年3月27日依指示領取詐欺贓
      款，認定為被告本案首次犯行，依前揭說明，被告應就附
      表一編號1該次犯行，論以參與犯罪組織罪。
　　⒉本案行為人除被告外，尚有真實身分不詳、自稱「麗華」
      、「長宏KT」等成年女子，及向被告收取所提領現金之不
      同真實身分不詳成年男子，已達3人以上。又被告可預見
      他人匯進去其申辦之本案帳戶內現金，可能是詐欺犯罪所
      得，仍持該帳戶存摺、印章與金融卡，將告訴人黃○○、李
      ○○、蔡○○匯入現金提領後交付給自己不認識之組織成員，
      當可知悉如此將掩飾詐欺所得之去向，此部分所為係犯洗
      錢防制法第14條第1項之洗錢罪。
　　⒊綜上說明，被告就附表一編號1犯行，係犯組織犯罪防制條
      例第3 條第1 項後段之參與犯罪組織罪、刑法第339 條之
      4 第1 項第2 款之3 人以上共同詐欺取財罪及洗錢防制法
      第14條第1 項之洗錢罪。就附表一編號2、3 部分，係犯
      刑法第339 條之4 第1 項第2 款之3 人以上共同犯詐欺取
      財罪及洗錢防制法第14條第1 項之洗錢罪。
　　⒋起訴書誤認被告就加重詐欺部分僅犯刑法第30條第1項、第
      339條第1項幫助詐欺取財罪，業經公訴人於原審時以補充
      理由狀更正（原審卷第79-80頁），且經原審及本院均告
      以所犯罪名，是無依法更正起訴法條之必要。
　　⒌公訴人認被告所為另涉犯刑法第339條之4第1項第1款冒用
      公務機關及公務員名義詐欺取財罪部分，然被告係擔任提
      供帳戶資料並領款者，與告訴人等並無直接接觸，且卷內
      並無證據證明被告確實知悉該詐欺組織有冒用公務員名義
      為之，不認為被告就此詐騙手段有主觀上預見，故本院不
      認為被告構成刑法第339條之4第1項第1款之加重事由，併
      此敘明。
　㈡共同正犯：
　　被告與「麗華」、「長宏KT」、實際去電詐騙者、出面向被
    告收取贓款等詐欺組織不詳成年成員間，就本案附表一所示
    各次犯行，具有犯意聯絡及行為分擔，應各論以共同正犯。
  ㈢罪數部分：
　　⑴按數行為於同時同地或密切接近之時地實施，侵害同一之
    法益，各行為之獨立性極為薄弱，依一般社會健全觀念，在
    時間差距上，難以強行分開，在刑法評價上，以視為數個舉
    動之接續施行，合為包括之一行為予以評價，較為合理，則
    屬接續犯，而為包括之一罪；⑵依上開說明，組織犯罪防制
    條例第3 條第1 項後段參與犯罪組織罪，在未經自首或有其
    他積極事實，足以證明其確已脫離或解散該組織前，其違法
    行為仍繼續存在，即為行為之繼續，而屬單純一罪，至行為
    終了時，仍論為一罪，且應與其參與組織後本案首次加重詐
    欺取財犯行，論以想像競合犯；⑶加重詐欺罪係侵害個人財
    產法益之犯罪，其罪數計算，以被害人數、被害次數之多寡
    ，決定其犯罪之罪數。同理，洗錢防制法立法目的除維護金
    融秩序之外，亦旨在打擊犯罪。尤其在個人財產法益犯罪中
    ，行為人詐取被害人金錢後，如透過洗錢行為而掩飾、隱匿
    所得去向，非唯使檢警難以追緝，亦使被害人無從求償。故
    洗錢防制法透過防制洗錢行為，促進金流透明，得以查緝財
    產犯罪被害人所騙金錢之流向，而兼及個人財產法益之保護
    。從而，洗錢防制法第14條第1 項洗錢罪之罪數計算，亦應
    以被害人人數為斷；且如就同一被害人施行加重詐欺後，透
    過洗錢行為以掩飾、隱匿所得去向，因目的單一且具有行為
    重疊性，自應以一行為論處想像競合犯。經查：
    ⒈附表一所示同一被害人遭詐騙後，接續匯出款項至本案帳
      戶，並由被告於附表一所示時間接續分次提領行為，係在
      密接時間、地點侵害同一被害人之財產法益，乃屬單一行
      為之接續進行，應以接續犯論以一罪。
    ⒉被告參與本案詐欺組織目的，即為由本案詐欺組織不詳成
      年成員施用詐術使附表一編號1至3所示告訴人陷於錯誤交
      付財物，並由被告提領詐欺贓款，以掩飾隱匿加重詐欺犯
      罪所得去向，故就被告本案所犯首次犯行即附表一編號1
      部分，係以一行為同時觸犯組織犯罪防制條例第3條第1項
      後段參與犯罪組織罪、洗錢防制法第14條第1項一般洗錢
      罪及刑法第339條之4第1項第2款之3人以上共同詐欺取罪
      ；就附表一編號2、3部分，其就同一告訴人所為加重詐欺
      取財及一般洗錢犯行間，具有行為局部之同一性，屬想像
      競合犯，應依刑法第55條規定，從一重之3人以上共同詐
      欺取財罪處斷。
    ⒊被告所屬組織成員分工對附表一編號1至3 所示不同告訴人
      於異時、異地所為詐欺行為，告訴人不同，各次行為在客
      觀上係逐次實行，明顯可分，刑法評價上各具獨立性，應
      予分論併罰。
  ㈣審理範圍擴張之說明：
    ⒈起訴意旨雖未敘及被告涉犯參與犯罪組織犯行，然依前述
      ，被告所涉參與犯罪組織罪，與起訴之附表一編號1所示
      加重詐欺及一般洗錢犯行，有想像競合犯之裁判上一罪關
      係，且經本院審理時當庭告知此部分罪名及犯罪事實（本
      院卷第169、177頁），就此起訴效力所及之犯罪事實，本
      院自應併予審理。
    ⒉臺灣新竹地方檢察署109年度偵字第6802號移送原審併案審
      理部分，經核該併辦事實與起訴書所載如附表一編號3所
      示事實完全相同，乃事實上同一案件，本院自應併予審理
      。
  ㈤被告不符合刑法第59條之適用：
　　按刑法第59條所謂「犯罪之情狀可憫恕」，本係指審酌刑法
    第57條各款所列事項以及其他一切與犯罪有關之情狀之結果
    ，認其犯罪足堪憫恕者而言，必須犯罪另有特殊之原因與環
    境等，因在客觀上顯然足以引起一般同情、憐憫，審判者必
    須經通盤考量案發時之所有情狀後，認為縱予宣告法定最低
    度刑猶嫌過重者，始有其適用。經查，被告前雖無犯罪紀錄
    ，有臺灣高等法院被告前案紀錄表可參，且被告並非擔任組
    織核心角色，亦非實際施以詐騙之人，然本案告訴人遭詐騙
    金額甚多，被告獲利非微，參與期間非短，亦無主動退出組
    織之情，迄今亦未與告訴人等達成調解，縱被告係因新冠疫
    情致其餐廳經營不佳，始參與本案犯行，然被告年輕力壯，
    且有工作能力，縱有經濟上壓力，亦應循正當途徑獲取生活
    所需，不應投機以此方式牟利，難認被告所涉本案各次犯行
    ，存有足以引起一般人同情之具體條件、特殊原因或環境，
    而有如量處法定最低刑度有情輕法重之情，應無刑法第59條
    酌減其刑之適用。
　㈥對原審判決及上訴理由之說明：
　　⒈上訴駁回部分（附表二編號2、3及附表編號1至3沒收犯罪
      所得及犯罪工具部分）：
　　  ①原審認被告附表編號2、3均罪證明確，並就宣告刑及沒
        收與否說明如下：
  　　　⑴審酌被告正值青年，非無謀生能力，因經營事業需款
          孔急，即與詐欺組織成員合作領取告訴人遭詐騙金額
          ，犯罪動機誠值非難，且在銀行員已告知其需通報之
          大額提款次數過於頻繁、可能涉嫌洗錢，甚至低於50
          萬元以下之提款也好心提醒不要受騙、不要詐欺的情
          形下，被告仍貪圖高額報酬執意要領款，並編織一套
          說詞唬弄行員，顯然被告主觀惡性非輕；暨審酌各告
          訴人受騙金額多寡、被告所為造成之損害程度、其犯
          後態度、智識程度與家庭經濟狀況等一切情狀，就其
          所為分別量處如附表二「宣告刑」欄所示之刑。
  　　　⑵就沒收部分：
　　　　被告自陳提領贓款可獲提領金額2％報酬，故就被告本
          案如附表編號1至3所示未扣案之犯罪所得共14萬6千
          元，應依刑法第38條之1第1項前段、第3項諭知沒收
          ，且於全部或一部不能沒收或不宜執行沒收時，追徵
          其價額；另未扣案之品牌不詳行動電話1支（插用門
          號0000000000號SIM卡1枚），業據被告自承為其所有
          ，供用聯繫本件取款、付款事宜，係本案犯罪所用之
          物，依刑法第38條第2項前段、第4項規定，諭知沒收
          ，於全部或一部不能沒收或不宜執行沒收時，追徵其
          價額。
　　　　至被告所提領總款項，除其中14萬6千元業已沒收外，
          其餘已全數交給詐欺組織成員，若再沒收被告自己所
          得以外之洗錢標的，應屬過苛，故就其餘領取轉交之
          款項部分，不予宣告沒收、追徵；另被告申辦之本案
          帳戶存摺、印章與金融卡，雖係被告申辦且於本案有
          作為受匯、提領告訴人3人匯款之用，但該等物品本
          質上是作為辨識申辦人資格之證明而已，認為上開物
          品倘予宣告沒收，對被告之不法、罪責評價均不生重
          大影響，欠缺刑法上重要性，依刑法第38條之2第2項
          規定，皆不予諭知沒收。
　　  　經核原審此部分認事用法並無違誤，量刑及沒收宣告之
        說明亦均妥適。
　　　②被告上訴仍執前詞否認有加重詐欺及一般洗錢共同犯意
        聯絡，並請求依照刑法第59條酌減其刑並宣告緩刑。然
        查：
　　　　⑴就被告否認有加重詐欺及一般洗錢主觀犯意部分，本
          院業於前揭理由㈡分段敘明，被告上訴否認犯行，難
          認可採。
　　　　⑵被告請求依照刑法第59條酌減其刑部分，本院依照上
          開理由㈤說明，認被告犯行無情輕法重之情。
　　　　⑶被告請求宣告緩刑部分，被告前雖未曾因故意犯罪受
          有期徒刑以上刑之宣告，有臺灣高等法院被告前案紀
          錄表在卷可參，然被告僅為一己私利，造成告訴人等
          非輕損害，迄今未曾以任何方式彌補其等損害，且依
          後述，本院定其應執行為有期徒刑3年2月，實與刑法
          第74條第1項規定受2年以下有期徒刑宣告之要件有違
          ，本院實無宣告緩刑之可能。
　　　　⑷綜上所述，被告上訴無理由，應予駁回。
　　⒉撤銷部分（即附表二編號1部分）：
　　　①原審認被告此部分所涉加重詐欺取財及一般洗錢罪均罪
        證明確，予以論罪科刑，固非無見，然原審漏未認定被
        告此部分另構成參與犯罪組織罪，尚有未洽。
　　　②被告執同前⒈上訴理由，認原審判決失當，依照前揭說明
        ，認被告上訴均無理由。
　　　③綜前，被告上訴雖無理由，然原審判決就此部分既有前
        揭可議之處，應由本院將原判決此部分撤銷改判，且因
        定應執行刑基礎已有變更，自應併予撤銷。
　㈦撤銷改判部分之量刑及定應執行刑審酌：
　　⒈審酌近年來詐欺案件頻傳，行騙手段日趨集團化、組織化
      、態樣繁多且分工細膩，每每造成廣大民眾受騙，損失慘
      重，被告僅因貪圖可輕鬆得手之不法利益，即加入本案詐
      欺組織，提供金融帳戶供詐欺組織使用，並提領詐欺贓款
      後轉交其他成員，不僅造成告訴人黃○○受有360萬5千元損
      害，且使同組織之其他不法份子得以隱匿真實身分及犯罪
      所得去向，減少遭查獲之風險，助長犯罪猖獗，破壞社會
      秩序及社會成員間之互信基礎，行為實無可取，被告並因
      此獲得72,100元之報酬；惟念及被告於本案行為前，未曾
      有犯罪經法院判刑紀錄，此有臺灣高等法院被告前案紀錄
      表在卷可佐，足認被告素行尚佳，其於詐欺組織內係負責
      提供金融帳戶資料、提領贓款轉交其他成員，非屬組織內
      之領導首腦或核心人物，僅係被動聽命遵循指示，層級非
      高之參與情形，並斟酌被告犯罪動機、犯罪手段和平、被
      告加入本案詐欺組織期間約1個月餘，尚未與附表一編號1
      所示告訴人黃○○成立和解、調解或賠償，以及被告自陳學
      歷、家庭生活狀況等一切情狀，量處如附表二編號1所示
      之刑。
　　⒉數罪併罰定應執行刑之裁量，應兼衡罪責相當及特別預防
      之刑罰目的，綜合考量行為人之人格及各罪間之關係，具
      體審酌各罪侵害法益之異同、對侵害法益之加重效應及時
      間、空間之密接程度，注意維持輕重罪間刑罰體系之平衡
      。其依刑法第51條第5款定執行刑者，宜注意刑罰邊際效
      應隨刑期而遞減及行為人所生痛苦程度隨刑期而遞增之情
      形，考量行為人復歸社會之可能性，妥適定執行刑。除不
      得違反刑法第51條之外部界限外，尤應體察法律規範本旨
      ，謹守法律內部性界限，以達刑罰經濟及恤刑之目的。本
      院審酌被告係於參與同一犯罪組織緊密期間犯附表一所示
      3次犯行，犯罪態樣一致，如以實質累加方式定應執行刑
      ，處罰刑度顯將超過其行為之不法內涵，違反罪責原則，
      及考量多數犯罪責任遞減原則，併考量被告係青壯年且有
      工作能力，宜給予其等更生機會，就其所犯上開各罪，定
      應執行刑如主文第3項所示。
　㈧不予宣告強制工作之說明：
　　按犯第1項之罪者，應於刑之執行前，令入勞動場所，強制
    工作，其期間為3年，組織犯罪防制條例第3條第3項固定有
    明文，惟106年4月19日修正公布之組織犯罪防制條例第3條
    第3項規定：「犯第1項之罪者，應於刑之執行前，令入勞動
    場所，強制工作，其期間為3年。」（嗣107年1月3日修正公
    布第3條，但本項並未修正）就受處分人之人身自由所為限
    制，違反憲法比例原則及憲法明顯區隔原則之要求，與憲法
    第8條保障人身自由之意旨不符，應自本解釋公布之日起失
    其效力，業據司法院110年12月10日院台大二字第110003499
    9號令公布司法院大法官釋字第812號解釋在案。則就參與犯
    罪組織者，得於刑之執行前，令入勞動場所，強制工作之規
    定，既經司法院大法官認定有違憲之情事，且自解釋公布之
    日起失其效力，本案自無從對被告宣告強制工作，附此敘明
    。　　
據上論斷，應依刑事訴訟法第368條、第369條第1項前段、第364
條、第299條第1項前段，組織犯罪防制條例第3條第1項後段、洗
錢防制法第14條第1項，刑法第28條、第339條之4第1項第2款、
第55條前段、第51條第5款，刑法施行法第1條之1第1項，判決如
主文。
本案經檢察官李秀玲提起公訴，檢察官鄒茂瑜移送併辦，檢察官
徐松奎到庭執行職務。
中　　華　　民　　國　　111 　年　　1 　　月　　11　　日
            刑事第八庭　  審判長法　官　林  清  鈞
                                法　官　郭  瑞  祥
                                法　官　簡  婉  倫
以上正本證明與原本無異。
如不服本判決應於收受送達後20日內向本院提出上訴書狀，其
未敘述上訴理由者，並得於提起上訴後20日內向本院補提理由書
(均須按他造當事人之人數附繕本)「切勿逕送上級法院」。因疫
情而遲誤不變期間，得向法院聲請回復原狀。
                                書記官  林　書　慶
　　　　　　　　　　　　　　　　
中　　華　　民　　國　　111 　年　　1 　　月　　11　　日
附錄本案論罪科刑法條：
組織犯罪防制條例第3條第1項
發起、主持、操縱或指揮犯罪組織者，處3年以上10年以下有期
徒刑，得併科新臺幣1億元以下罰金；參與者，處6月以上5年以
下有期徒刑，得併科新臺幣1千萬元以下罰金。但參與情節輕微
者，得減輕或免除其刑。

刑法第339條之4
犯第339條詐欺罪而有下列情形之一者，處1年以上7年以下有期
徒刑，得併科1百萬元以下罰金：
一、冒用政府機關或公務員名義犯之。
二、三人以上共同犯之。
三、以廣播電視、電子通訊、網際網路或其他媒體等傳播工具，
    對公眾散布而犯之。
前項之未遂犯罰之。

洗錢防制法第14條
有第二條各款所列洗錢行為者，處 7 年以下有期徒刑，併科新
臺幣 5 百萬元以下罰金。
前項之未遂犯罰之。
前二項情形，不得科以超過其特定犯罪所定最重本刑之刑。
附表一：（金額均係新臺幣）
編號 詐騙方式 告訴人匯款情形 取款付款過程 1（告訴人黃○○） 於109年3月24日12時許起致電黃○○，先假冒健保局人員，向黃○○佯稱：黃○○之健保異常違規等語，致黃○○誤以為健保卡將被停用；再假冒新北市警察局刑事一組之警官「陳○○」，向黃○○佯稱要製作「線上筆錄」，翌日由「陳○○」致電黃○○，佯稱：黃○○所有之台北富邦銀行北中壢分行帳戶涉及重大經濟案件犯罪，恐遭收押等語；接著再假冒臺北地檢署檢察官「林○○」致電黃○○，佯稱：黃○○涉及東寶投資詐騙案要派警將黃○○逮捕，並需配合「陳○○」清查帳款並扣押財產，提交管制云云，致黃○○陷於錯誤，分別於右列「告訴人匯款情形」所示之時間，操作網路銀行，自黃○○所有之土地銀行帳號000000000000號帳戶匯款所載金額至本案帳戶。 ①於109年3月27日10時1分許，轉帳匯款200萬元至本案帳戶。 ②於同年3月30日10時7分許，轉帳匯款45萬元至本案帳戶。 ③於同年4月8日9時5分許，轉帳匯款69萬元至本案帳戶。 ④於同年4月16日13時42分許，轉帳匯款46萬5千元至本案帳戶（以上合計360萬5千元）。 ①黃憶婷於109年3月27日13時49分許，依「長宏KT」指示，至中信銀行員林分行臨櫃提領194萬元後，於同日15時15分許，在其位於彰化縣員林市育英路居處交付給「長宏KT」派來取款男子，並取得報酬4萬元。 ②於同年3月30日10時51分許，依「長宏KT」指示，至中信銀行員林分行臨櫃提領51萬元（前次餘款6萬元加上左列②之45萬元），於同日11時14分許，在彰化縣員林市育英路居處交付給「長宏KT」派來取款男子，並取得報酬1萬元。 ③於同年4月8日10時6分許，依「長宏KT」指示，至中信銀行員林分行臨櫃提領69萬元，再於同日11時許，在彰化縣員林市育英路居處交付給「長宏KT」派來取款男子，並取得報酬為1萬5千元。 ④於同年4月16日14時26分許，依「長宏KT」指示，至中信銀行員林分行臨櫃提領105萬5千元(包含黃○○匯入之46萬5千元及下述告訴人李○○匯入之59萬元），於同日14時30分許，在彰化縣員林市育英路居處交付給「長宏KT」派來取款男子，並取得報酬2萬5千元。 2（告訴人李○○） 自109年3月8日8時許起，致電李○○，先假冒新北市警察局板橋分局警員，向李○○佯稱：李○○之健保遭盜用，已遭通緝，須至超商收取傳真傳票等資料，看完立即銷燬並報到，否則會遭查封，也將失去工作，另須依指示提撥總存款及房屋價值80％監管云云，致李○○陷於錯誤，分別於右列「告訴人匯款情形」所示之時間，操作網路銀行，自其所有之玉山銀行八德分行帳號0000000000000000號帳戶匯款所載金額至本案帳戶。   ①於109年4月16日13時50分許，轉帳匯款59萬元至本案帳戶。 ②於同年4月17日11時45分許，轉帳匯款79萬元至本案帳戶。 ③於同年4月21日14時4分許，轉帳匯款46萬5千元至本案帳戶（以上合計184萬5千元）。 ①左列①匯入59萬元，由黃憶婷於上述編號1④所示時、地，連同黃○○遭詐騙之46萬5千元一併提領，共105萬5千元。 ②於109年4月17日13時49分許，依「長宏KT」指示，至中信銀行員林分行臨櫃提領79萬元，於同日下午14時許，在彰化縣員林市育英路居處交付給「長宏KT」派來取款男子，並取得報酬1萬6千元。 ③於同年4月21日14時58分許，依「長宏KT」指示，至中信銀行員林分行臨櫃提領46萬5千元後，於同日下午15時許，在彰化縣員林市育英路居處交付給「長宏KT」派來取款男子，並取得報酬1萬元。 3（告訴人蔡○○） 自109年4月8日上午11時許起致電蔡○○，先假冒衛生福利部中央健保局專員「張○○」，謊稱：蔡○○之個資外洩，遭他人申請健保卡領取高單價藥品，表示欲對蔡○○提出告訴及已報案之事云云，並轉接再假冒新北市警察局警官「陳○○」之詐欺集團成員，佯稱：要透過線上電話製作調查筆錄，嗣假冒臺北地方檢察署檢察官「林○○」，佯稱：要進行電話覆訊，而該案已分案調查，需清查帳款並扣押財產提交管制云云，致蔡○○陷於錯誤，陸續向親人借款或以保單質借取得款項後，依指示自其所申辦之台灣銀行帳號000000000000號帳戶匯款右列金額至本案帳戶。 ①於109年4月20日10時30分許，轉帳匯款76萬元至本案帳戶。 ②於109年4月23日10時33分許，轉帳匯款46萬5千元至本案帳戶（以上合計122萬5千元）。 ①黃憶婷於109年4月20日13時42分許，依「長宏KT」指示，至中信銀行員林分行臨櫃提領76萬元，於同日下午14時許，在彰化縣員林市育英路居處交付給「長宏KT」派來取款男子，並取得報酬2萬元。 ②於同月23日13時30分許，依「長宏KT」指示，至中信銀行員林分行臨櫃提領46萬5千元，復於同日下午15時許，在彰化縣員林市育英路居處交付給「長宏KT」派來取款男子，並取得報酬1萬元。 
附表二：
編號 犯罪事實           宣告刑  1 如附表一編號1所載 黃憶婷犯三人以上共同詐欺取財罪，處有期徒刑貳年陸月。  2 如附表一編號2所載 上訴駁回。 （原審：黃憶婷犯三人以上共同詐欺取財罪，處有期徒刑貳年。）  3 如附表一編號3所載 上訴駁回。 （原審：黃憶婷犯三人以上共同詐欺取財罪，處有期徒刑壹年拾月。）